臺灣高等法院刑事判決　　　　　　　　 96年度上易字第972號
上　訴　人
即　被　告　乙○○
上列上訴人因詐欺案件，不服臺灣板橋地方法院95年度易字第
2554號，中華民國96年3月16日第一審判決（起訴案號：臺灣板
橋地方法院檢察署95年度偵字第22532號），提起上訴，本院判
決如下：
    主  文
原判決撤銷。
乙○○無罪。
    理  由
一、公訴意旨略以：被告乙○○因缺錢花用，在能預見提供自己
    帳戶予他人使用，係幫助他人犯詐欺取財罪，而不違反其本
    意下，於不詳時間、地點，以不詳代價，分別將其所有臺北
    國際商業銀行板橋忠孝分行開立之帳號0000000000000號、
    日盛國際商業銀行（原名寶島銀行）開立之帳號
    00000000000000號之存摺、印章、提款卡及密碼出售予姓名
    年籍不詳之成年人，以供作收受犯詐欺取財罪所得財物之用
    。嗣該成年人於取得被告乙○○上開帳戶存摺、印章、提款
    卡及密碼後，即由該男子於95年1月29日上午10時，許以電
    話向甲○○○詐稱其已中獎，惟應先匯款作為愛心捐款，致
    甲○○○陷於錯誤，先後分別匯款共計60萬元至乙○○上開
    2帳戶中。嗣甲○○○始知受騙報警查獲上情，因認被告涉
    犯刑法幫助詐欺罪嫌云云。
二、按犯罪事實應依證據認定之，無證據不得推定其犯罪事實；
    又不能證明被告犯罪者，應諭知無罪之判決，刑事訟訴法第
    154條、第301條第1項分別定有明文。次按刑事訴訟法上所謂
    定犯罪事實之證據，係指足以認定被告確有犯罪行為之積極
    證據而言，該項證據自須適合於被告犯罪事實之認定，始得
    作為斷罪之資料，而認定不利於被告之事實，須依積極證據
    ，苟積極證據不足為不利於被告事實之認定時，即應為有利
    於被告之認定，更不必有何有利之證據，最高法院29年上字
    第3105號、30年上字第816號分別著有判例可資參照。
三、訊據被告就其曾分別至臺北國際商業銀行板橋忠孝分行開立
    之帳號0000000000000號、至日盛國際商業銀行（原名寶島
    銀行）開立之帳號00000000000000號，其上開帳戶確曾有上
    述匯款之事實部分固不諱言，惟堅決否認有何幫助詐欺犯行
    ，辯稱：該等帳戶係伊妻柯雪淇叫伊去開戶，說是給小孩儲
    蓄用，賣帳戶之人並非伊，而係伊妻柯雪淇，伊亦未將帳戶
    交予伊妻柯雪淇，而係因柯雪淇為伊妻，不管是否工作所得
    之帳簿均交由伊妻柯雪淇保管，伊不知伊妻將之拿去賣給詐
    騙集團，伊妻柯雪淇娘家確有資助伊金錢，而誤信係伊妻柯
    雪淇娘家親戚資助家用等語。
四、公訴人認被告涉有幫助詐欺犯嫌無非以告訴人甲○○○之指
    訴，佐以臺北國際商業銀行板橋忠孝分行、日盛國際商業銀
    行開戶基本資料、金融機構回應狀態表及勞工保險被保險人
    資料，通報案件紀錄資訊、被告94年度財產所得調件明細表
    等件為其主要論據。
五、然查：
（一）告訴人甲○○○固於警詢中指稱其曾匯款至被告上開帳戶
      ，而被告上開帳戶確亦經通報為警示帳戶，且如上述，被
      告就其曾分別至臺北國際商業銀行板橋忠孝分行開立之帳
      號0000000000000號、至日盛國際商業銀行（原名寶島銀
      行）開立之帳號00000000000000號，其上開帳戶確曾有上
      述匯款之事實部分均不諱言，是本件之關鍵厥為上述帳戶
      是否係被告單獨或被告與其妻柯雪淇共同將之賣予他人，
      供為詐騙集團收匯款之用？關乎此，上述告訴人甲○○○
      之指訴，佐以臺北國際商業銀行板橋忠孝分行、日盛國際
      商業銀行開戶基本資料、金融機構回應狀態表及勞工保險
      被保險人資料、通報案件紀錄資訊、被告94年度財產所得
      調件明細表等件於法均非適合之證明。
（二）證人即被告之妻柯雪淇於原審96年3月2日審理中到庭證稱
      ：「共開上海、中國信託、台新銀行，玉山，交通銀行、
      富邦共6個帳戶，中國信託、台新，玉山，交通、富邦是
      工作或是辦理融資融券用的，上海是95年2月底3月初開的
      ，因被告在2月被告知工作即將結束，薪水要延後3個月發
      ，為了要籌3月份生活費才找報紙看有沒有生財方法，因
      為我在1月中剛剛生了第2個小孩，我先生腳又受傷，看報
      紙刊登販存摺廣告，我打電話過去問，對方說借他2個星
      期，一本3000元，當初我不敢跟我先生說，到了3月底，
      他腳傷好了才去找工作，到4、5月找到工作，6月1日要領
      薪水，他才發現他帳戶被凍結。我跟我先生說3月底金融
      卡要全面換成晶片卡，叫他把他的存摺帳戶交給我，我就
      把我的富邦、玉山、交通帳戶，連同我先生的富邦、玉山
      、日盛，總共8個，其他我先生的帳戶我不記得，我確定
      我的帳是3個，我先生的是5個，總共拿到24000元，我是
      一次拿給對方，換晶片卡之前，我就有想要拿去賣了，我
      就跟他（指被告）說要換晶片卡，換完晶片卡後，我們的
      存摺、卡片就放在一起，過幾天我就拿去賣了，賣得的錢
      24000元都交給我先生，去付生活費、房租等等，我跟我
      先生說錢是跟我親戚借的，存摺都放在房間衣櫥的抽屜，
      都放在一起，我先生不知道存摺放在那裡，金融卡也是放
      在同一個地方，我先生也不知道金融卡放在那裡，他需要
      的時候會跟我拿，... 是我先生要領薪水的時候領不到，
      他問我我才跟他說... 一開始我是跟他說是遺失了，但是
      他一直追問，我才跟他說是拿去賣了」等語（見原審卷第
      137頁至第138頁）。足證被告上述2個帳戶確係由被告之
      妻柯雪淇將之賣售予他人，被告對其妻柯雪淇將其帳戶賣
      售予他人之事，事先並不知情，益證被告前述所辯，尚非
      子虛。
（三）原審雖以被告及證人即被告之妻柯雪淇二人就被告於95年
      3月13日開立多個帳戶之目的，及何帳戶係應證人柯雪淇
      之要求開立，及證人柯雪淇有無將出售帳戶之所得交予被
      告、證人柯雪淇告知被告上開帳戶係遭其出租之時間等細
      節，說法相互矛盾，證人柯雪淇之證言尚非無疑；被告於
      於警詢、偵查中之供述與被告於原審審理中之供詞不符，
      亦有可疑云云。惟按認定犯罪事實應依證據，為刑事訴訟
      法所明定，故被告否認犯罪事實所持之辯解，縱屬不能成
      立，仍非有積極證據足以證明其犯罪行為，不能遽為有罪
      之認定，最高法院30年上字第1831號著有判例可參照。是
      本件縱證人被告之妻柯雪淇或被告於原審或警詢、偵查中
      之供述非無疑問，而不可採信，惟本件並無其他積極證據
      足以證明被告對於其妻柯雪淇將其帳戶賣售予他人之事，
      事先知情，或係其將其帳戶交予其妻柯雪淇拿去賣售予他
      人。況夫妻間日常生活之諸多瑣事、細節，亦難期將之一
      一記憶無訛；再者當事人或證人於法庭上之陳述，常因個
      人主、客觀因素之影響而有不同，衡情亦難期不同之人對
      同一事件之敘述完全相同，果不同之人對同一事件之敘述
      完全相同適反足見虛假不實。是本件被告之妻柯雪淇二人
      就被告於95年3月13日開立多個帳戶之目的，及何帳戶係
      應證人柯雪淇之要求開立，及證人柯雪淇有無將出售帳戶
      之所得交予被告、證人柯雪淇告知被告上開帳戶係遭其出
      租之時間等細節，說法相互矛盾及被告前後所辯不符等節
      ，於法亦不適合被告本件被訴犯行之適合證明。
六、此外復查無其他積極證據足資證明被告有何幫助詐欺犯行，
    是不能證明被告幫助詐欺犯罪，爰應為其無罪之諭知。原審
    就各項事證未詳予勾稽，即遽為被告有罪之諭知，並予科刑
    ，顯有未洽。被告上訴意旨，就此指摘原判決不當，求予撤
    改判，非無理由，應由本院將原判決撤銷，另為被告無罪之
    諭知。
據上論斷，應依刑事訴訟法第369條第1項前段、第364條、第301
條第1項前段，判決如主文。
本案經檢察官覃正祥到庭執行職務。
中　　華　　民　　國　　96　　年　　6 　　月　　14　　日
                  刑事第二庭審判長法  官  呂丹玉
　　                              法  官  林恆吉
                          　　　　法　官  林銓正
以上正本證明與原本無異。
不得上訴。
　                                書記官  陳玲憶
中　　華　　民　　國　　96　　年　　6 　　月　　20　　日
